臺灣屏東地方法院刑事判決
                        110年度交訴字第96號
公  訴  人  臺灣屏東地方檢察署檢察官
被      告  王博文



選任辯護人  張瑋漢律師（法扶律師）          
上列被告因過失致死案件，經檢察官提起公訴（110年度偵字第7
488號），被告於準備程序期日就被訴事實為有罪陳述，本院合
議庭裁定由受命法官獨任進行簡式審判程序，判決如下：
    主  文
王博文犯過失致人於死罪，處有期徒刑捌月。
    事  實
一、王博文考領有職業聯結車駕駛執照，於民國110年3月26日8
    時39分許，駕駛車牌號碼000-00號營業貨運曳引車附載HBB-
    3133號營業半拖車（即營業用半聯結車，下合稱A車），沿
    屏東縣萬丹鄉大學路由西往東方向行駛於快車道，至該路段
    103號之承源興業有限公司前，本應注意變換車道右轉時，
    應讓直行車先行，並注意安全距離，而依當時天候晴，日間
    自然光線，柏油路面乾燥、無缺陷，亦無障礙物，視距良好
    等情形，並無不能注意之情事，竟疏未注意，而打方向燈逕
    為右轉欲駛入承源興業有限公司時，適黃偉忠騎乘車牌號碼
    000-0000號普通重型機車（下稱B車）沿同向在A車右後方之
    慢車道行駛，亦疏未注意車前狀況，以致黃偉忠發現A車變
    換車道右轉時閃剎不及，以B車車頭撞擊HBB-3133號營業半
    拖車之右後輪後，跌落於HBB-3133號營業半拖車之右前輪而
    遭輾壓，因而受有多重性外傷、肋骨骨折併創傷性氣胸、腹
    部内出血，經送醫急救後，仍於同日10時12分死亡。王博文
    於肇事後停留現場，於偵查機關尚不知係何人肇事時，向到
    場處理之員警坦認肇事而自首，嗣並接受裁判。
二、案經黃偉忠之父黃寶郎訴由臺灣屏東地方檢察署檢察官偵查
    起訴。
    理  由
一、本案被告王博文所犯係死刑、無期徒刑、最輕本刑為3年以
    上有期徒刑以外之罪，其於準備程序中就被訴事實為有罪之
    陳述，經法官告知簡式審判程序之旨，並聽取當事人之意見
    後，本院認為適宜由受命法官獨任進行簡式審判程序。
二、事實認定
　㈠上開事實，業經被告於本院審理時坦承不諱（本院卷第120、
    128、138頁），核與證人即告訴人黃寶郎於警詢時之證述大
    致相符（相卷第25-28頁），並有道路交通事故現場圖、道
    路交通事故調查報告表（一）、（二）、公路監理電子閘門
    證號查詢汽車駕駛人結果、車輛詳細資料報表、國軍高雄總
    醫院附設屏東民眾診療服務處診斷證明書、道路交通事故照
    片、行車紀錄器影像截圖、臺灣屏東地方檢察署檢察官勘驗
    筆錄等件附卷可稽（相卷第40-45、47、49、51、55、59、6
    5-95、97-101、195-201、289-293頁）；此外，被害人黃偉
    忠因本案車禍傷重死亡之事實，業經臺灣屏東地方法院檢察
    署檢察官督同法醫師相驗明確，並有臺灣屏東地方法院檢察
    署檢驗報告書、相驗屍體證明書、相驗相片等件附卷可稽（
    相卷第117-193頁）。依此，被告於上開時、地駕駛A車與被
    害人所騎乘之B車碰撞後致被害人死亡之事實，即堪認為真
    實。
　㈡按汽車在設有慢車道之雙向二車道，於快慢車道間變換車道
    時，應顯示方向燈，讓直行車先行，並注意安全距離；汽（
    機）車行駛時，駕駛人應注意車前狀況及兩車併行之間隔，
    並隨時採取必要之安全措施，道路交通安全規則第97條第2
    項、第94條第3項分別定有明文。查被告為領有職業聯結車
    駕駛執照之駕駛人、被害人則為領有普通重型機車駕駛執照
    之駕駛人，有前引公路監理電子閘門汽機車駕駛人證號查詢
    結果在卷可稽，是其等對於上開注意義務自難諉為不知，即
    應確實遵守，以維交通安全。而依當時天候晴，日間自然光
    線，柏油路面乾燥、無缺陷，亦無障礙物，視距良好等情形
    ，並無不能注意之情事，被告竟疏未注意變換車道右轉彎前
    ，應讓右後方直行之B車先行，並與B車保持安全距離，被害
    人則因疏未注意車前狀況，終致2車發生碰種，顯然渠等均
    有過失甚明。本案送交通部公路總局高雄區監理所屏澎區車
    輛行車事故鑑定會鑑定及同局車輛行車事故鑑定會覆議，鑑
    定意見與函文意見均認被告有變換車道（右轉）時，未讓直
    行車先行之過失，亦同此認定，此有交通部公路總局高雄區
    監理所110年5月21日高監鑑字第1100080506號函暨同局高雄
    區監理所屏澎區車輛行車事故鑑定會屏澎區0000000案鑑定
    意見書、同局110年7月9日路覆字第1100069202A號函在卷可
    佐（相卷第227-231、283-284頁）。又刑事責任之認定，並
    不因對方是否與有過失，得以免除被告之過失責任；易言之
    ，被害人就車禍之發生與有過失之有無或情節之輕重，至多
    僅係量刑時之參酌事由或於民事損害賠償時過失比例認定之
    問題，並不影響被告刑事責任之成立與否，附此敘明。
　㈢綜上所述，被告就本案車禍之發生有過失，且其過失行為與
    被害人死亡間，具有相當因果關係，本案事證明確，被告犯
    行堪予認定，應依法論科。
三、論罪科刑
  ㈠核被告所為，係犯刑法第276條之過失致死罪。被告於肇事後
    ，留在現場，於具有偵查犯罪權限之公務員或機關知悉何人
    為肇事者前，向到場處理本案交通事故之承辦員警自承為肇
    事人，有道路交通事故肇事人自首情形紀錄表附卷可參（相
    卷第57頁），且未逃避而接受本院裁判，堪認符合自首之要
    件，爰依刑法第62條前段規定減輕其刑。
  ㈡爰審酌被告擔任聯結車司機，係以駕駛聯結車為其主要業務
    之人，本應謹慎駕車並注意遵守交通規則，以維護參與道路
    交通者之安全，卻因疏未注意車行狀況，肇生本案車禍事故
    ，因此造成被害人死亡，侵害法益重大，且使被害人家屬承
    受莫大傷痛，所生損害甚鉅，被告之行為實屬可責；惟念其
    犯後能坦承犯行，態度尚可，並參考被告經歷調解程序後，
    因調解金額差距而未能與告訴人達成和解或調解之犯後情狀
    ；再慮被告前亦曾有業務過失致死案、詐欺案等前案素行，
    此有臺灣高等法院被告前案紀錄表在卷可佐，復考量被告本
    案過失程度、被害人對本案車禍亦與有過失之情，暨被告於
    本院審理程序時自陳之家庭、生活、經濟與工作狀況（本院
    卷第137頁）等一切情狀，量處如主文所示之刑。
  ㈢辯護人固請求對被告宣告緩刑，惟告訴代理人當庭表示並不
    同意宣告緩刑（本院卷第138頁），參以被告本案過失程度
    及犯罪所造成之損害均非屬輕微，是本院認不宜宣告緩刑，
    特此指明。
 中　　華　　民　　國　　111 　年　　7 　　月　  5  　日
                    刑事第五庭  法  官  江永楨
以上正本證明與原本無異。
如不服本判決應於收受判決後20日內向本院提出上訴書狀，並應
敘述具體理由；其未敘述上訴理由者，應於上訴期間屆滿後20日
內向本院補提理由書（均須按他造當事人之人數附繕本）「切勿
逕送上級法院」。　　　　　　　　　
中　　華　　民　　國　　111 　年　　7 　　月　　5 　　日
                               書記官    洪韻雯
附錄本判決論罪科刑法條：
刑法第276條
因過失致人於死者，處五年以下有期徒刑、拘役或五十萬元以下
罰金。